臺灣彰化地方法院刑事判決　　　　　　100年度簡上字第110號
上　訴　人　臺灣彰化地方法院檢察署檢察官
被　　　告　林海清
輔　佐　人
即被告之子　林祺明
上列上訴人因被告違反藥事法案件，不服本院簡易庭100 年度簡
字第1147號中華民國100 年5 月25日第一審判決（臺灣彰化地方
法院檢察署檢察官起訴書案號：100 年度偵字第582 號），提起
上訴，併移送併辦（100 年度偵字第5029號），本院管轄之第二
審合議庭判決如下：
    主  文
原判決撤銷。
林海清明知為禁藥而販賣，處有期徒刑貳月。緩刑貳年，並應向
公庫支付新臺幣伍仟元，扣案如附表所示之禁藥均沒收之。
    犯罪事實
一、林海清為滿80歲之人，其明知未經中央衛生主管機關核准而
    擅自輸入之禁藥不得販賣，竟基於意圖營利而販賣禁藥之集
    合犯意，自民國100 年1 月1 日起至100 年1 月8 日止，先
    向某真實姓名年籍不詳之人，購得如附表所示未經我國中央
    衛生主管機關行政院衛生署核准輸入之藥品，復於購得上開
    禁藥後，在彰化縣彰化市八卦山早市之市集內，販賣予不特
    定之人。嗣經警於100 年1 月8 日上午10時30分許，在林海
    清前開販藥地點當場查獲，並扣得如附表所示之禁藥。
二、案經彰化縣警察局彰化分局報請臺灣彰化地方法院檢察署檢
    察官偵查後起訴，暨檢察官上訴後移送本院併辦處理。
    理  由
一、按被告以外之人於審判外之言詞或書面陳述，除法律有規定
    者外，不得作為證據，刑事訴訟法第159 條第1 項定有明文
    ，此乃傳聞證據之排除法則。又傳聞法則之重要理論依據，
    在於傳聞證據未經當事人之反對詰問予以核實，乃予排斥，
    惟若當事人已放棄對原供述人之反對詰問權，於法院審判時
    表明同意該等傳聞證據可作為證據，基於證據資料愈豐富，
    愈有助於真實發現之理念，並貫徹刑事訴訟法修法加重當事
    人進行主義之精神，確認當事人對於證據能力有處分權之制
    度，傳聞證據經當事人同意作為證據，法院認為適當者，亦
    得為證據。另當事人於調查證據時，對於傳聞證據表示「沒
    有意見」、「對於證據調查無意見」，而未於言詞辯論終結
    前聲明異議，應視為已有將該等傳聞證據採為證據之同意，
    此刑事訴訟法第159 條之5 定有明文。查本案所引之下列證
    據，雖被告就證據能力表示「不知道」，惟其輔佐人及公訴
    人對證據能力均表示「沒有意見」，且均未於本案言詞辯論
    終結前聲明異議；本院復審酌該等言詞陳述或書面陳述等資
    料之取得過程並無瑕疵，且無人情施壓或干擾，亦無不當取
    供之情形，又與本案待證事實間復具有相當之關聯性，以之
    作為本案證據尚無不當，是該等證據均具有證據能力。
二、訊據被告否認有販賣禁藥之犯行，並辯稱：該藥品係伊去旅
    遊時買來自己吃，太多吃不完，或別人委託購買，方在八卦
    山早市讓前來運動的朋友買，伊每樣僅賺新臺幣（下同）10
    至20元，不知道那麼是違法的云云，嗣於本院審理時又辯稱
    伊賣的是朋友，所以沒有賺錢云云。經查：
  (一)被告在彰化市八卦山早市擺攤並販賣之事實，有彰化縣衛生
    局藥政管理工作稽查紀錄表及稽查時之現場照片可參。又被
    告持有遭查扣之藥品，同種藥品數量不少，其內「陪都老虎
    膏」有45包、「三體牛鞭」56瓶、「德國黑螞蟻」5 盒、「
    印度神油」6 瓶、「野虎清涼油」7 瓶等等，再參酌被告於
    警詢時自承其大約在一星期前開始擺攤，若有人買就賣給他
    ，每件賺10至20元等語，顯見於本院審理辯稱自己吃不完才
    賣，且沒有賺錢云云，不足採信。被告確有意圖營利而販賣
    藥品之行為，足堪認定。
  (二)再者，被告販賣如附表編號1.至編號16.之藥品，業經相關衛
    生單位認定係為禁藥，其編號1.至編號12.之藥品經審視外盒
    廠商係為大陸或日本廠商，依藥事法規定，未經核准擅自輸
    入之藥品，經判屬禁藥，有彰化縣衛生局100 年1 月24日彰
    衛藥字第1000002652號函可參。又如附表編號13.「大老二」
    及附表編號14.「克林頓生精片」等藥品之檢體標示產地為中
    國大陸或香港，依據95年10月12日「打擊不法藥物專案95年
    度第2 次會議」決議，衛生單位援例可逕行稽查認定判屬禁
    藥，無需檢驗，分別有彰化縣政府100 年3 月24日府授衛藥
    字第1000061022、1000060979號函足按。另如附表編號15.標
    示「酸痛根治通血」藥丸及編號16.之不明綠色膠囊，經檢驗
    出含有如附表編號15.、16.之禁藥認定欄位所載數項西藥成分
    ，分別有行政院衛生署食品藥物管理局100.03.29 FDA 研字
    第1000004010號檢驗報告書、行政院衛生署食品藥物管理局
    100.03.22 FDA 研字第1000004013號檢驗報告書供參。依上
    揭彰化縣衛生局函示及檢驗報告足知，如附表編號1.至編號
    16.之藥品均屬禁藥，堪認無訛，被告確有販賣禁藥之犯行，
    堪以認定。
  (三)另如附表編號17.標示「香港天生堂通血」之藥丸，經送檢驗
    其外觀為深褐色丸，未檢出含Bezafibrate, Clofibrate 及
    Etofibrate之西藥成分，有行政院衛生署食品藥物管理局函
    後附之行政院衛生署食品藥物管理局100.03.22FDA研字第10
    00004012號檢驗報告書可參。惟依本院調取該扣案物，其深
    褐色丸之外包袋，明確記載「香港天生堂本舖創製」、「中
    英政府註冊製造許可第二０六號」及「香港九龍燕安街30號
    」等字樣，依行政院衛生署95年10月12日函所檢送之「打擊
    不法藥物專案95年度第2 次會議紀錄」決議，其扣案藥物外
    包裝標示無衛生署核准許可證字號，或產地皆標示屬中國大
    陸、香港、印尼、新加坡等國外生產者，衛生單位援例可逕
    行稽查認定判屬禁藥，無需檢驗。準此，如附表編號17.標示
    「香港天生堂通血」之藥丸雖驗無西藥成分，但依其外觀係
    為標示香港產地之藥品，當屬禁藥，堪認無疑，被告所為確
    有販賣禁藥之犯行。
  (四)綜上所述，被告所辯不足採信，本件事證明確，被告犯行堪
    以認定，應依法論科。
三、核被告林海清所為，係犯違反藥事法第83條第1 項之販賣禁
    藥罪嫌。按刑事法若干犯罪行為態樣，本質上原具有反覆、
    延續實行之特徵，立法時既予特別歸類，定為犯罪構成要件
    之行為要素，則行為人基於概括之犯意，在密切接近之一定
    時、地持續實行之複次行為，倘依社會通念，於客觀上認為
    符合一個反覆、延續性之行為觀念者，於刑法評價上，即應
    僅成立一罪。學理上所稱「集合犯」之職業性、營業性或收
    集性等具有重複特質之犯罪均屬之，例如經營、從事業務、
    收集、販賣、製造、散布等行為概念者是（最高法院95年度
    臺上字第1079號判決要旨參照）。查藥事法之販賣禁藥罪，
    乃以行為人之職業性、營業性為其隱含意涵，本質上具有反
    覆、延續性行為之特徵，於刑法評價上，應認係集合多數犯
    罪行為而成立之獨立犯罪型態之「集合犯」，為包括一罪，
    應僅成立一罪。檢察官起訴意旨僅記載販賣如附表編號1.至
    編號16.所示之禁藥，未記載被告有販賣如附表編號17.之禁藥
    （即移送併辦部分），惟起訴與移送併辦之犯罪行為，具有
    前述實質上一罪關係，併辦事實自為起訴效力所及，本院應
    併予審判。
四、原審以被告罪證明確，且審酌被告為80歲之人，並依被告於
    原審時向法院表示之刑度而為判決，量處有期徒刑2 月，緩
    刑2 年，並應向公庫支付5000元，固非無見。惟檢察官以「
    有如附表編號15.至編號17.所示之藥品與原審判決為實質上一
    罪，尚未及審酌」為由提起上訴。而本院如附表編號15.標示
    「酸痛根治通血」之藥丸及編號16.之不明綠色膠囊，雖經原
    審判決，然如附表編號17.標示「香港天生堂通血」之藥丸，
    乃屬禁藥，業如前述，足認檢察官所為之上訴，為有理由，
    原審未及審酌，既有可議之處，自應撤銷改判。
五、又被告為18年4 月10日生之人，其於行為時已屆81歲，應依
    刑法第18條第3 項之規定減輕其刑。爰審酌被告為國小畢業
    ，智識程度不高，並不具藥劑師資格，竟貪圖小利，販賣如
    附表所示之禁藥，其行為誠屬不該，惟考量被告販賣時間不
    長、獲利不豐，犯後雖不能知錯，但亦表示不會再犯等一切
    情狀，量處如主文所示之刑。又被告前曾因違反電子遊戲場
    業管理條例案件，經本院以94年度彰簡字第272 號判處有期
    徒刑4 月確定，94年6 月21日易科罰金執行完畢，惟其於本
    案犯罪前之5 年以內未有因故意犯罪受有期徒刑以上刑之宣
    告，此有臺灣高等法院被告前案紀錄表可憑，因一時失慮致
    罹刑章，經此偵、審程序，當知警惕，信無再犯之虞，本院
    認所宣告之刑，以暫不執行為適當，併依刑法第74條第1 項
    第2 款諭知緩刑2 年，以啟自新。惟斟酌被告因守法觀念薄
    弱而觸法，為確保其能記取教訓並建立尊重法治之正確觀念
    ，本院認除前開緩刑宣告外，另有課予被告一定負擔之必要
    ，併依同條第2 項第4 款規定，諭知被告應向公庫支付5000
    元，以符緩刑目的。
六、末按違禁物係指依法令禁止製造、運輸、販賣、持有及行使
    之物而言，藥事法對偽藥及禁藥，並無禁止持有規定，則除
    其他法令另有禁止製造、運輸、販賣、持有及行使規定外（
    如安非他命，麻醉藥品管理條例第13條規定，不得非法輸入
    、製造、運輸、販賣、持有、施打或吸用，屬違禁物），偽
    藥及禁藥，並非均屬違禁物，最高法院85年度臺上字第4545
    號判決參照。如附表所示之禁藥，係因經中央衛生主管機關
    明令公告禁止輸入、販賣而稱為「禁藥」，對於單純持有或
    使用禁藥之情形並無處罰明文（參藥事法第22條、司法院82
    廳刑一字第15026 號法律問題研究意見及法務部72法檢(二)字
    第155 號函研究意見），上揭禁藥應非為違禁物，自為當然
    。是故如附表所示之禁藥為被告所有，且係供販賣禁藥犯行
    所用之物，應依刑法第38條第1 項第2 款之規定併予宣告沒
    收之。至於原審認扣案禁藥係為違禁物，似有未洽，併此指
    明。
據上論斷，應依刑事訴訟法第455 條之1 第1 項、第3 項、第36
9 條第1 項前段、第364 條、第299 條第1 項前段，藥事法第83
條第1 項，刑法第11條、第18條第3 項、第74條第1 項第2 款、
第2 項第4 款、第38條第1 項第2 款，處決如主文。
本案經檢察官陳隆翔到庭執行職務。
中    華    民    國   100    年    8     月    19    日
                  刑事第五庭    審判長法官  周淡怡
                                法      官  王奕勛
                                法      官  李淑惠
  附  表：
┌──┬──────┬──┬──────────┬─────────┬────┐
│編號│藥品名稱    │數量│禁藥之認定          │認定之依據        │備註    │
├──┼──────┼──┼──────────┼─────────┼────┤
│ 1. │白鳳丸      │1盒 │經審視外盒廠商係為大│彰化縣衛生局100 年│原審已判│
│    │            │    │陸或日本廠商，依藥事│1 月24日彰衛藥字第│        │
│    │            │    │法規定，未經核准擅自│1000002652號函。  │        │
│    │            │    │輸入，判屬禁藥。    │                  │        │
├──┼──────┼──┼──────────┼─────────┼────┤
│ 2. │牛黃解毒片  │3盒 │經審視外盒廠商係為大│彰化縣衛生局100 年│原審已判│
│    │            │    │陸或日本廠商，依藥事│1 月24日彰衛藥字第│        │
│    │            │    │法規定，未經核准擅自│1000002652號函。  │        │
│    │            │    │輸入，判屬禁藥。    │                  │        │
├──┼──────┼──┼──────────┼─────────┼────┤
│ 3. │陪都老虎膏  │45包│經審視外盒廠商係為大│彰化縣衛生局100 年│原審已判│
│    │            │    │陸或日本廠商，依藥事│1 月24日彰衛藥字第│        │
│    │            │    │法規定，未經核准擅自│1000002652號函。  │        │
│    │            │    │輸入，判屬禁藥。    │                  │        │
├──┼──────┼──┼──────────┼─────────┼────┤
│ 4. │三體牛鞭    │56瓶│經審視外盒廠商係為大│彰化縣衛生局100 年│原審已判│
│    │            │    │陸或日本廠商，依藥事│1 月24日彰衛藥字第│        │
│    │            │    │法規定，未經核准擅自│1000002652號函。  │        │
│    │            │    │輸入，判屬禁藥。    │                  │        │
├──┼──────┼──┼──────────┼─────────┼────┤
│ 5. │金功夫      │97粒│經審視外盒廠商係為大│彰化縣衛生局100 年│原審已判│
│    │            │    │陸或日本廠商，依藥事│1 月24日彰衛藥字第│        │
│    │            │    │法規定，未經核准擅自│1000002652號函。  │        │
│    │            │    │輸入，判屬禁藥。    │                  │        │
├──┼──────┼──┼──────────┼─────────┼────┤
│ 6. │德國黑螞蟻  │5盒 │經審視外盒廠商係為大│彰化縣衛生局100 年│原審已判│
│    │            │    │陸或日本廠商，依藥事│1 月24日彰衛藥字第│        │
│    │            │    │法規定，未經核准擅自│1000002652號函。  │        │
│    │            │    │輸入，判屬禁藥。    │                  │        │
├──┼──────┼──┼──────────┼─────────┼────┤
│ 7. │十鞭王      │40粒│經審視外盒廠商係為大│彰化縣衛生局100 年│原審已判│
│    │            │    │陸或日本廠商，依藥事│1 月24日彰衛藥字第│        │
│    │            │    │法規定，未經核准擅自│1000002652號函。  │        │
│    │            │    │輸入，判屬禁藥。    │                  │        │
├──┼──────┼──┼──────────┼─────────┼────┤
│ 8. │印度神油    │6瓶 │經審視外盒廠商係為大│彰化縣衛生局100 年│原審已判│
│    │            │    │陸或日本廠商，依藥事│1 月24日彰衛藥字第│        │
│    │            │    │法規定，未經核准擅自│1000002652號函。  │        │
│    │            │    │輸入，判屬禁藥。    │                  │        │
├──┼──────┼──┼──────────┼─────────┼────┤
│ 9. │野虎清涼油  │7瓶 │經審視外盒廠商係為大│彰化縣衛生局100 年│原審已判│
│    │            │    │陸或日本廠商，依藥事│1 月24日彰衛藥字第│        │
│    │            │    │法規定，未經核准擅自│1000002652號函。  │        │
│    │            │    │輸入，判屬禁藥。    │                  │        │
├──┼──────┼──┼──────────┼─────────┼────┤
│ 10. │Strong Life │1瓶 │經審視外盒廠商係為大│彰化縣衛生局100 年│原審已判│
│    │            │    │陸或日本廠商，依藥事│1 月24日彰衛藥字第│        │
│    │            │    │法規定，未經核准擅自│1000002652號函。  │        │
│    │            │    │輸入，判屬禁藥。    │                  │        │
├──┼──────┼──┼──────────┼─────────┼────┤
│ 11. │牛寶膠囊    │49瓶│經審視外盒廠商係為大│彰化縣衛生局100 年│原審已判│
│    │            │    │陸或日本廠商，依藥事│1 月24日彰衛藥字第│        │
│    │            │    │法規定，未經核准擅自│1000002652號函。  │        │
│    │            │    │輸入，判屬禁藥。    │                  │        │
├──┼──────┼──┼──────────┼─────────┼────┤
│ 12. │新一代三體牛│54瓶│經審視外盒廠商係為大│彰化縣衛生局100 年│原審已判│
│    │鞭          │    │陸或日本廠商，依藥事│1 月24日彰衛藥字第│        │
│    │            │    │法規定，未經核准擅自│1000002652號函。  │        │
│    │            │    │輸入，判屬禁藥。    │                  │        │
├──┼──────┼──┼──────────┼─────────┼────┤
│ 13. │大老二      │2瓶 │檢體標示產地為中國大│彰化縣政府100 年3 │原審已判│
│    │            │    │陸或香港，衛生單位援│月24日府授衛藥字第│        │
│    │            │    │例可逕判定為禁藥，無│1000061022號函。  │        │
│    │            │    │需檢驗。            │                  │        │
├──┼──────┼──┼──────────┼─────────┼────┤
│ 14. │克林頓生精片│1瓶 │檢體標示產地為中國大│彰化縣政府100 年3 │原審已判│
│    │            │    │陸或香港，衛生單位援│月24日府授衛藥字第│        │
│    │            │    │例可逕判定為禁藥，無│1000060979號函。  │        │
│    │            │    │需檢驗。            │                  │        │
├──┼──────┼──┼──────────┼─────────┼────┤
│ 15. │標示「酸痛根│2瓶 │外觀黑色丸，檢出含  │行政院衛生署食品藥│原審已判│
│    │治通血」藥丸│    │Acetaminophen，     │物管理局100.03.29 │亦為併辦│
│    │            │    │Caffeine，          │FDA 研字第10000040│部分    │
│    │            │    │Hydrochlorothiazide │10號檢驗報告書。  │        │
│    │            │    │，Indomethacin西藥成│                  │        │
│    │            │    │分。                │                  │        │
├──┼──────┼──┼──────────┼─────────┼────┤
│ 16. │不明綠色膠囊│6顆 │綠色膠囊，膠囊底印有│行政院衛生署食品藥│原審已判│
│    │            │    │〝艾力迖生物〞白色字│物管理局100.03.22 │亦為併辦│
│    │            │    │樣，檢出Sildenafil西│FDA 研字第10000040│部分    │
│    │            │    │藥成分。            │13 號檢驗報告書。 │        │
├──┼──────┼──┼──────────┼─────────┼────┤
│ 17. │標示「香港天│1盒 │外觀深褐色丸，外包裝│行政院衛生署95年10│併辦部分│
│    │生堂通血」藥│    │無標示衛生署核准許可│月12日函所檢送之「│        │
│    │丸          │    │證字號，且記載「香港│打擊不法藥物專案95│        │
│    │            │    │天生堂本舖創製」、「│年度第2 次會議紀錄│        │
│    │            │    │中英政府註冊製造許可│」決議。          │        │
│    │            │    │第二０六號」及「香港│                  │        │
│    │            │    │九龍燕安街30號」等字│                  │        │
│    │            │    │樣，明顯標示產地為香│                  │        │
│    │            │    │港，衛生單位援例可逕│                  │        │
│    │            │    │判定為禁藥。        │                  │        │
└──┴──────┴──┴──────────┴─────────┴────┘
以上正本證明與原本無異。
不得上訴。
中    華    民    國   100    年    8     月    19    日
                                書記官  張清秀
附錄本案論罪科刑法條全文：
藥事法第83條
明知為偽藥或禁藥，而販賣、供應、調劑、運送、寄藏、牙保、
轉讓或意圖販賣而陳列者，處 7 年以下有期徒刑，得併科新臺
幣 5 百萬元以下罰金。
犯前項之罪，因而致人於死者，處 7 年以上有期徒刑，致重傷
者，處 3 年以上 12 年以下有期徒刑。
因過失犯第 1 項之罪者，處 2 年以下有期徒刑、拘役或科新臺
幣 30 萬元以下罰金。
第 1 項之未遂犯罰之。